臺灣花蓮地方法院民事判決　　　　　　　 95年度重訴字第1號
原　　　告　台灣糖業股份有限公司
法定代理人　乙○○
訴訟代理人　廖學忠律師
被　　　告　長虹工程股份有限公司
法定代理人　戊○○
被　　　告　永青營造工程股份有限公司
法定代理人　庚○○
訴訟代理人　丁○○
　　　　　　辛○○
被　　　告　毅燊實業股份有限公司
法定代理人　己○○
被　　　告　甲○○
上列當事人間請求損害賠償事件，本院於民國96年5月30日言詞
辯論終結，判決如下：
    主      文
被告甲○○應給付原告新台幣捌萬壹仟伍佰零玖元，及自民國95
年3月23日起至清償日止，按年息百分之五計算之利息。
原告其餘之訴駁回。
訴訟費用由被告甲○○負擔千分之六，餘由原告負擔。
本判決原告勝訴部分得假執行，但被告甲○○如於假執行程序實
施前以新台幣捌萬壹仟伍佰零玖元為原告預供擔保後，得免為假
執行。
原告其餘假執行之聲請駁回。
    事實及理由
一、本件被告長虹工程股份有限公司（下稱長虹公司）、毅燊實
    業股份有限公司（下稱毅燊公司）經合法通知無正當理由，
    未於言詞辯論期日到場，核無民事訴訟法第386條所列各款
    情形，爰依原告聲請，由其一造辯論而為判決。
二、按解散之公司，除因合併、分割或破產而解散外，應行清算
    ，公司法第24條規定可參，故公司於清算完結後，法人人格
    始為消滅。本件被告長虹公司於93年1月5日經經濟部為廢止
    登記，被告毅燊公司於91年2月1日為解散登記，惟均尚未經
    清算完結，有經濟部中部辦公室書函、長虹公司及毅燊公司
    變更登記事項卡、台灣台南地方法院函（本院卷(一)90至93、
    97至104頁）及本院91年度司字第6號卷可參，依據前述說明
    ，被告長虹公司、毅燊公司之法人人格尚未消滅，合先敘明
    。
三、原告主張：
  (一)原告在花蓮縣瑞穗鄉興建店鋪住宅（RC造樓六戶店鋪住宅，
    基地面積470平方公尺）新建工程，委由被告甲○○擔任設
    計監造事宜，於民國83年7月簽立「委託設計監造契約書」
    ，並由被告長虹公司承攬，工程金額含營業稅共新台幣（下
    同）1,365萬元，約定開工期限自簽訂合約後7日內開工，開
    工之日起365日曆天全部完成，長虹公司邀被告永青營造工
    程股份有限公司（下稱永青公司）及毅燊公司為其連帶保證
    人，對被告長虹公司所負契約之一切責任，均負連帶責任。
    原告與被告長虹公司、永青公司、毅燊公司於84年1月16 日
    共同簽立工程合約，將上述約定載明於工程合約內。
  (二)被告長虹公司承攬興建上開工程，於施工期間，應依契約之
    本旨履行，及委託監造之被告甲○○亦應確實監工，在被告
    長虹公司不按圖施工而有偷工減料時，應制止或要求改善，
    詎均怠於履行契約之責任，致房屋遲延完工及工程出現甚多
    瑕疵，房屋買受人吳月鳳（購買E、F棟）、楊道明（購買D
    棟）、楊儒泉（購買B棟）、楊儒榥（購買A棟）因此拒絕支
    付價金而生爭議，經鈞院88年重訴字第41、42、43、44號事
    件（上訴案號為臺灣高等法院花蓮分院〈下稱花蓮高分院〉
    91年重上字第50、51、52、53號，最高法院93年台上字第
    2089、2090、2091、2093號）審理，法院現場履勘及委請訴
    外人丙○○建築師鑑定，鑑定報告指出系爭房屋中A棟右側
    基礎與地樑確實未完全接合而有空洞，右側基礎與地樑偏心
    30公分之瑕疵，會造成抗剪力不足，及混凝土強度不足，鈞
    院判決認定已符合房屋買賣契約第5條第2項所定「房屋結構
    及設備重大瑕疵之情形，而該瑕疵既屬影響房屋結構安全之
    類，自已達明顯不能居住及使用之程度」，A棟房屋之買受
    人楊儒榥本於契約第5條2項之約定，拒絕交屋及給付尾款，
    應為有理由。至於B、C棟，依建築師之設計藍圖所示，其1
    至4樓與A棟房屋均使用共同相連之樑、柱，1樓部分B、C棟
    房屋與A棟房屋於建築結構設計上，既使用共同相連之樑、
    柱與共同壁，則此3棟房屋於建築結構上應有其共同性，因
    其中A棟房屋具有影響結構安全之瑕疵，果該瑕疵現實造成
    建築安全發生危險，基於其結構上共通接連，亦將使B、C棟
    房屋結構上發生安全堪慮之情況。鈞院上開判決亦認定楊儒
    泉所承購之B、C棟房屋已有契約第5條第2項所示，屬於房屋
    結構及設備重大瑕疵，已達明顯不能居住及使用之情形，乃
    判決原告不能向楊儒榥、楊儒泉請求購屋尾款，並應賠償至
    改善瑕疵而實際交屋時之遲延違約金。
  (三)被告甲○○受原告委託擔任工程監造人，對於工程施工應盡
    善良管理人之注意義務確實監工，被告甲○○對於A棟偏心
    30公分、混凝土強度不足、造成房屋結構不安全等情，疏未
    注意制止及要求承攬人停止施工，造成原告無法收取價金及
    應支付遲延之違約金，此可歸責之事由所生之損害，原告自
    得請求被告甲○○賠償。當原告發現出售之房屋有偏心，且
    致交屋遭拒絕之遲延情事，原告為免爭議延宕徒增賠償金，
    綜合房屋修補費用及遲延違約金終以減少價金1,791萬元之
    條件，於92年9月24日與承購戶達成和解，原告同意減少6戶
    房地價金1,791萬元，承購戶不以任何理由請求修繕、後續
    保固、損害賠償或任何補償，原告與承購戶達成和解之金額
    少於前述判決中對ABC3戶無法收取之尾款（A棟630萬元，B
    棟651萬元，C棟691萬元，合計1,972萬元）及應賠償之違約
    金，原告已完全履行協議書之內容，而原告實際短收之價金
    1791萬元，係屬可歸責於被告甲○○監工疏忽之事由所生，
    其間有因果關係。原告自得依據前述系爭契約書第7條第2款
    約定，請求被告甲○○賠償1,791萬元。
  (四)被告甲○○稱建物偏心部分為原告人員事前知悉，並未表示
    意見，及偏心補強改善云云，惟原告自始未收受被告甲○○
    所述函件，否認被告甲○○有為上述意思表示之通知，且即
    使被告甲○○於87年6月以明字第712號函給原告花蓮糖廠，
    主旨為「貴府糖瑞吉祥店鋪住宅新建工程，因承購戶拒絕交
    屋，函覆如附件，敬請查照。」被告甲○○於上開函附有「
    A 棟基地偏移，皆在安全範圍內，安全無虞，特此證明」之
    安全證明書來掩飾，顯見被告甲○○於監工期間有疏怠，未
    發現承作人有未按圖施工之瑕疵，其稱已盡其監工之責，難
    令人置信。
  (五)原告於上開訴訟中，催告被告長虹公司著手修繕，均置之不
    理，原告不得已在不負修繕、後續保固及損害或任何補償，
    依現況交屋之情況下，減少本件六戶房地價金1,791萬元，
    與承購戶成立和解。原告對承購戶減收之價金，自屬原告之
    損害，為承攬人即被告長虹公司施工瑕疵，及被告甲○○怠
    於執行職務所致，應由其等負損害賠償責任。但如其中一人
    部分或全部清償，則他方在清償之範圍免除責任。至於被告
    長虹公司對原告之債務，由被告永青公司及毅燊公司負連帶
    責任。
  (六)爰依民法第495條第1項規定請求被告長虹公司賠償，依連帶
    保證之法律關係請求被告永青公司、毅燊公司連帶賠償，依
    民法第544條規定及系爭契約第7條第2款之約定請求被告甲
    ○○賠償（以上三家公司與被告甲○○為不真正連帶責任）
    。並聲明：被告長虹公司、永青公司、毅燊公司應連帶給付
    原告1,791萬元，及自起訴狀繕本送達翌日起至清償日止，
    按年息百分五計算之利息，或由被告甲○○給付之。倘被告
    其中一方為全部或部分清償，他方在清償範圍內免除清償責
    任。原告願供擔保，請准予宣告假執行。
四、被告長虹公司未到庭，亦未提出書狀為何聲明或陳述，被告
    毅燊公司未於言詞辯論期日到場，惟曾提出書狀答辯。被告
    之辯詞為：
  (一)被告永青公司方面：
  1.自原告所提花蓮高分院91年度重上字第50號民事判決第11頁
    (一)之記載可知，原告至遲於89年4月間即已知悉被告長虹公
    司所承建之房屋有瑕疵，竟遲至94年12月26日始對被告求償
    ，已逾民法第498條、第499條、第514條第1項所定時效，被
    告永青公司自得拒絕原告之請求。
  2.依被告長虹公司與原告所簽訂之工程合約書第18條第4款驗
    收處理：(二)驗收結果紀載，甲方（即原告）如發現乙方（即
    長虹公司）工作有與合約規定不符之缺失，乙方應於甲方指
    定期限內修復或拆除重建完成，…如乙方拖延不予修復完成
    ，保證人亦未能代為履行修復責任時，甲方得逕行代為辦理
    ，其費用在結算工程餘款或保證金內扣除，如有不足乙方保
    證人應負清償之責。被告長虹公司所承建之上開房屋，於完
    工後已由原告驗收合格而交付，並已逾一年之保固期間，其
    合約因而失效（合約第26條），原告自不得據合約對為連帶
    保證人之被告永青公司主張連帶賠償之責，至於原告得否據
    承攬關係向被告長虹公司求償乃是另一問題。
  3.原告於發現被告長虹公司承建之房屋有瑕疵，依約本應先通
    知被告長虹公司修復或重建，乃竟未為，逕與購屋者達成減
    少價金之約定，原告既未將瑕疵通知被告長虹公司，亦未依
    約請求被告長虹公司修復，原告即不得因已與購屋者和解減
    價轉而提起本件請求。況被告永青公司為連帶保證人，依上
    開合約規定係於被告長虹公司不為修復或重建時，始代為履
    行修復責任，原告始得逕行代為辦理，且被告長虹公司應付
    費用於其工程餘款或保證金扣除，不足時始得向保證人請求
    。原告既未將瑕疵通知被告長虹公司並限期命其修復及扣款
    ，即逕與購屋者和解，此項和解減少之價金原告即願自行負
    擔，不得再據以提起本件請求。
  4.被告長虹公司承建前開房屋之總工程款為1,300萬元，原告
    竟求償一千七百餘萬元，顯已逾承攬之工程款，依民法第
    494條規定被告長虹公司當得拒絕原告之請求，且原告與購
    屋者之協議減價含「房地」之價金，則其中有關房屋部分為
    多少？另依鑑定只有A、B、C棟有重大瑕疵，D、E、F棟則無
    ，何以全部減價？
  (二)被告毅燊公司方面：
  1.被告毅燊公司雖為系爭工程合約之連帶保證人之一，然其他
    法律或被告毅燊公司章程內，均未規定被告毅燊公司得為保
    證，依公司法第16條規定，應由當時之公司負責人陳麒安自
    負保證責任，本件保證責任，與被告毅燊公司無涉，原告依
    據連帶保證之法律關係請求，為無理由。
  (三)被告甲○○方面：
  1.依土木技師公會鑑定報告記載「樑柱之配置均認無安全顧慮
    ，並與設計圖相符，且未發現有偷工減料及影響結構安全等
    情事」，另一份丙○○建築師鑑定報告載「有關整體瑕疵部
    分，應予改善，該施工瑕疵除偏心30公分部分外，其餘並不
    影響整棟之結構」，是被告甲○○並無監造不周情事，且修
    復後，房屋結構應為安全。有關監造部分被告甲○○事務所
    已善盡職責，工程修補及補強由事務所通知營造廠改善。承
    購戶已提前使用，影響建物之保存，且使用中歷經數次地震
    ，並無結構安全顧慮。施工之瑕疵應由營造廠負責修繕，原
    告與承購戶和解書內雙方同意不修繕，且達成和解金額，應
    向營造廠請求。本件原告之請求已超過期限。
  2.有關混凝土強度方面：依臺灣省土木技師工會鑑定報告書
    第5、32頁，鑑定之混凝土強度，皆符合建築技術規則建築
    構造編第352條規定。臺灣省建築師公會花蓮辦事處在混凝
    土鑑定取樣時，有下列情形皆足以影響鑑定結果：1.是否有
    鋼筋、擾動、水管、鐵管、塑膠管路及損壞破損情形。2.現
    場取樣時，兩造是否會同，且營造廠或監造建築師是否在場
    選定位置。3.是否按程序規定及送驗試體時是否有簽名及到
    場親壓試體。有關混凝土強度不足非關因監造不週原因而
    導致，應為混凝土預拌廠及營造廠之責任，混凝土之搗築為
    營造廠向合格混凝土預拌廠合約訂製強度、數量予以購買，
    並將混凝土送至工地澆置，僅有此項施工之混凝土材料，無
    法目視強度，其混凝土施工強度應由混凝土預拌廠依約提供
    210kg/c㎡之混凝土，並為施工之營造廠、營造廠專任工程
    人員施工之責任，且每次搗築時營造廠皆須依規定取樣，送
    經原告簽核合格，倘若澆置後強度不足，也可依營造廠契約
    第18條第4點規定…因無法拆除重做，營造廠在結構安全前
    提下，可以要求減價處理。
  3.關於整體結構偏心方面：
  被告甲○○已善盡職責監督營造廠按圖施工，並遵守建築法
    令所定監造人應辦事項（但不含營建業及其他設備廠商採行
    之施工方法、工程技術、工程程序及施工安全），被告甲○
    ○已依約提供圖說3份，結構計算書1份，於取得建築執造後
    ，並提供第2原圖及全套設計圖3份，因圖說符合上述法令，
    故申請縣政府建管課核准建築執照，依法令開工、基礎、各
    層勘驗合格，並依此向鄉公所、戶政事務所及花蓮縣政府申
    請，於各項與圖說符合無誤後，取得使用執造。施工期間派
    駐相關人員，逐日填報由原告提供之監工日報，並配合承購
    戶要求變更設計修改圖說，向原告報備，營造廠提出工程有
    關之疑問，被告甲○○皆予解釋，並配合原告提出銷售面積
    計算表、估驗工程進度及辦理工程竣工結算。
  查核建築材料之規格、品質及其他約定之監造事項。被告甲
    ○○確有監督營造廠進場材料之出廠證明及材料品質證明，
    並依契約遵守履行其他約定事項及協辦工程招標、簽約事宜
    ，協助包商取得水電、電話及相關設施許可，協助承包商申
    請使用執照及申接水電事宜。
  有關結構偏心部分，原告及所派工地人員事前亦知曉，並表
    示沒有意見。結構偏心工程修補及補強，係由被告甲○○通
    知營造廠改善，並副知原告。臺灣省建築師公會花蓮縣辦事
    處結構安全鑑定第9、10頁及臺灣省土木技師公會鑑定報告
    第5頁均載建築物主體結構為安全。
  (四)並均聲明：原告之訴駁回。如受不利判決，被告願供擔保請
    准宣告免為假執行。
五、原告與被告甲○○不爭執之事實：
  (一)原告於83年7月間與被告甲○○簽定委託設計監造契約書，
    委託被告甲○○就「瑞穗鄉四樓店舖住宅」工程擔任設計及
    監造事宜，並於84年1月16日與被告長虹公司簽定工程合約
    （被告永青公司、毅燊公司擔任連帶保證人），由被告長虹
    公司承攬「瑞穗店舖住宅新建工程」，約定工程總價（含營
    業稅）1365萬元。原告所提委託設計監造契約書、工程合約
    為真正（本院卷(一)9至21頁）。
  (二)上開房屋興建完成後，原告將之出售，買受人吳月鳳、楊道
    明、楊儒泉、楊儒榥以房屋有瑕疵為由拒絕給付價金，經本
    院88年度重訴字第41、42、43、44號事件、花蓮高分院91年
    度重上字第50、51、52、53號事件及最高法院93年度台上字
    第2089、2090、2091、2093號判決、裁定確定，判決中認定
    楊儒榥、楊儒泉所購之A、B、C棟房屋有安全及結構上之瑕
    疵，其二人得拒付價金，吳月鳳、楊道明所購EF、D棟房屋
    無安全及結構上之瑕疵，其二人不得拒付尾款。原告所提民
    事判決、裁定為真正（本院卷(一)22至68、151至227頁）。
  (三)原告於92年9月24日與前開房屋之買受人達成協議，同意減
    少ABCDEF六戶房地價款共1791萬元。原告所提協議紀錄為真
    正（本院卷69頁）。
六、得心證之理由：本件兩造所爭執之處，應在於：(一)原告本件
    損害賠償請求權有無罹於時效？(二)被告毅燊公司可否為工程
    合約之連帶保證人？有無違反公司法第16條規定？被告毅燊
    公司是否應負保證責任？(三)原告以與房屋買受人協議內容向
    被告長虹公司、永青公司、毅燊公司請求連帶損害賠償，有
    無理由？(四)被告甲○○應否負損害賠償責任？茲審究如次。
七、原告主張上述原告與被告甲○○不爭執事實(一)(二)，已據原告
    提出與所述相符之委託設計監造契約書、工程合約、本院及
    花蓮高分院、最高法院之判決、裁定為證，被告長虹公司未
    到場陳述，亦未提出書狀答辯以供本院斟酌，被告永青公司
    、毅燊公司之書狀中對此復未爭執，是應堪認原告主張之事
    實為真實。
八、就前述爭點(一)(二)(三)方面：
  (一)按定作人之瑕疵修補請求權、修補費用償還請求權、減少報
    酬請求權、損害賠償請求權或契約解除權，均因瑕疵發見後
    一年間不行使而消滅。工作為建築物或其他土地上之工作物
    或為此等工作物之重大之修繕者，前條所定之期限，延為五
    年。民法第514條第1項、第499條定有明文。又訴訟標的，
    對於共同訴訟之各人必須合一確定者，共同訴訟人中一人之
    行為，有利益於共同訴訟人者，其效力及於全體，不利益者
    ，對於全體不生效力，民事訴訟法第56條第1款明文可參。
    民法第275條規定連帶債務人中之一人受確定判決，而其判
    決非基於該債務人之個人關係者，為他債務人之利益亦生效
    力，故債權人以各連帶債務人為共同被告提起給付之訴，被
    告一人提出非基於其個人關係之抗辯有理由者，對於被告各
    人即屬必須合一確定，自應適用民事訴訟法第56條第1款之
    規定，最高法院33年度上字第4810號判例要旨足資參照。
  (二)本件原告主張被告長虹公司興建、被告甲○○受託監造之前
    述房屋有瑕疵，依民法第495條第1項規定請求被告長虹公司
    賠償，並依連帶保證之法律關係請求被告永青公司、毅燊公
    司連帶賠償等情，已如前述，惟原告至遲於89年4月間即應
    知悉被告長虹公司所承建之房屋有瑕疵，此經本院調閱原告
    與房屋買受人吳月鳳、楊道明、楊儒泉、楊儒榥間之民事事
    件卷宗所附89年4月臺灣省建築師公會花蓮縣辦事處丙○○
    建築師所為鑑定報告一份可參，原告卻至94年12月26日始提
    起
    本件起訴（原告起訴書一份可憑），依據前述說明，原告對
    被告長虹公司之損害賠償請求權已逾時效期間，被告長虹公
    司固未到場提出時效抗辯，惟與其應負連帶責任之被告永青
    公司所為時效抗辯，屬非基於其個人關係之抗辯且經本院審
    酌認有理由，依據前述說明，對被告長虹公司、毅燊公司即
    生效力。故被告長虹公司、永青公司、毅燊公司自得拒絕給
    付。原告既因請求權罹於時效，而不得對被告長虹公司、永
    青公司、毅燊公司請求連帶賠償，則前述爭點(二)(三)本院即毋
    庸再為審究。
九、就前述爭點(四)方面：
  (一)按受任人因處理委任事務有過失，或因逾越權限之行為所生
    之損害，對於委任人應負賠償之責，民法第544條定有明文
    。本件原告依上開法律規定請求被告甲○○負損害賠償責任
    ，該請求權時效期間並無短期時效期間之規定，即應依民法
    第125條所定為15年，且被告甲○○與其餘被告非連帶債務
    人，亦不得援引被告永青公司所提時效抗辯，故被告甲○○
    辯稱原告對其損害賠償請求權已罹於時效云云，並不可採。
  (二)依原告與被告甲○○所定委託設計監造契約第3條「委託事
    項」約定：「七施工期間監督承包商施工及工程勘驗、簽證
    、建議」，第7條「雙方責任」約定：「二乙方（即被告甲
    ○○）因監造疏忽造成甲方（即原告）損失時，乙方應負賠
    償及相關法律責任」，有契約書一份可參（本院卷(一)9頁反
    面、11頁）。被告甲○○負責監造、由被告長虹公司承攬之
    「瑞穗鄉四樓店舖住宅」工程，於房屋興建完成後，其中楊
    儒泉、楊儒榥購買之ABC棟，經臺灣省建築師公會花蓮縣辦
    事處委託丙○○建築師進行鑑定，並於89年4月份提出鑑定
    報告，其鑑定報告所持鑑定結果及分析認為：「(1)混凝土鑽
    心試體試驗：Ａ、…壹樓頂版樑之試體取樣64公分，扣除樑
    寬38公分，騎樓退縮部分有26公分，其中有10公分之保麗龍
    填充層。…(4)結構安全綜合討論：Ａ、混凝土強度ｆｃ，根
    據鑽心試體試驗報告，其平均值為176.60㎏／ｃ㎡，依建築
    技術規則第352條規定，其修正設計強度應為176.6／0.85＝
    207.7㎏／ｃ㎡，尚未到達210㎏／ｃ㎡，略嫌不足。…Ｄ、
    依現況，整棟建物右側之柱子於施工時，壹樓樓板面以下為
    40×55之柱斷面，而壹樓樓板面以上，由於施工誤差，往外
    加寬30公分，其斷面為70×55，造成軸向力偏心，引發柱端
    增加彎矩及剪力。」而其所提出之結論與建議，認為：「(一)
    有關整體瑕疵部分，應予改善，該施工瑕疵除偏心30公分部
    分外，其餘並不影響整棟之結構。(二)茲因整體結構偏心30公
    分，造成抗剪力不足部分，建議應將地樑邊之土方挖除，另
    行配植筋及灌漿，改善其破壞面，增強其抗剪力強度。(三)由
    於鑽心取樣，混凝土之強度為207.7ｋｇ／ｃ㎡，未足210
    ｋｇ／ｃ㎡，略嫌不足，若因其他狀況發生，如地層變化，
    違規使用或任意改建等等，則有可能危及現已不足之混凝土
    強度，亦可能造成結構安全之顧慮。」此有鑑定報告及所附
    編號5至13之照片在卷可稽。可見被告甲○○負責監造之ABC
    棟房屋，確有混凝土強度不足、整體結構偏心30公分之瑕疵
    ，而被告甲○○是否應就上開瑕疵負損害賠償責任，端視其
    監造過程，是否有監造過失致未能發現上開瑕疵為斷。
  (三)就混凝土強度不足方面：依省（市）建築師公會建築師業務
    章則第18條規定，建築師受委託辦理建築物監造時，應遵守
    左列各款之規定：第3款：查核建築材料之規格及品質（本
    院卷(一)248頁參照），惟依一般工程慣例，混凝土之搗築為
    營造廠向合格混凝土預拌廠依合約訂製強度、數量予以購買
    ，並將混凝土送至工地澆置，施工之混凝土材料，無法目視
    強度，混凝土強度是否符合合約要求，須經取樣送鑑定始得
    知悉，監造人員只須作書面審核，只要書面之強度報告符合
    契約約定即可，此經本院於96年1月17日訊問具有專業知識
    之鑑定證人丙○○建築師確認無誤（本院卷(二)98至99頁筆錄
    參照），且原告復未能舉證證明被告甲○○於監造過程中未
    及時發現混凝土取樣鑑定報告有不符契約約定之情形，準此
    ，被告甲○○辯稱其擔任前開工程之監造人員，於監造過程
    中無從知悉營造廠施作於工程中之混凝土強度不符契約約定
    ，應可採信，被告甲○○既無應注意能注意而未注意之過失
    情節，其就混凝土強度不足之瑕疵自無須負監造過失之損害
    賠償責任。
  (四)就建築物偏心位移30公分方面：所謂建築物偏心30公分，係
    指整棟建物右側基礎與地樑偏了30公分，可能是挖基礎時放
    樣錯誤，地樑本來應該的位置與實際的位置偏了30公分，地
    樑是房屋埋在土裡，聯繫基礎的樑，負責監造之監造人員有
    可能發現上述情形，上開偏心位移之瑕疵可以補強等情，此
    經鑑定證人丙○○建築師到庭證述甚詳（本院卷(二)97至100
    頁筆錄參照），證人丙○○身為建築師，具有一定專業知識
    並對相關工程習慣甚為瞭解，且為89年4月間就系爭工程提
    出鑑定報告之鑑定人員，其所為證詞自堪採信，而被告甲○
    ○身為監造人，須依工程合約為相關監造工作，於監造過程
    對於設計圖與承攬人實際施作情況自應有核對之義務，且被
    告甲○○於施工之初如加以核對即可發現尺寸與設計圖不合
    之情形，而避免造成建物偏心30公分之瑕疵，被告甲○○卻
    怠於核對，自屬未盡善良管理人之注意義務，而應依契約第
    7條第2款約定及依民法第544條規定負損害賠償之責。惟被
    告甲○○負責監造之房屋，經鑑定結果僅ABC棟有偏心位移
    之瑕疵，其應負之賠償範圍，自僅及於原告因上開瑕疵所致
    之損害，而非以原告與購買人共6戶就土地及房屋之和解金
    額1,791萬元作為賠償標準。然因原告未能證明其此部分之
    損害究為若干，經兩造同意委由丙○○建築師就系爭建物偏
    心位移瑕疵之補強所需費用進行鑑定，鑑定報告認為補強上
    開瑕疵所須之費用為81,509元，有丙○○建築師96年4月鑑
    估報告一份為憑，則原告請求被告甲○○賠償損害，即應以
    該金額為據，逾此部分之請求，即屬無據。
十、從而，原告依民法第544條規定及委託設計監造契約第7條第
    2款之約定請求被告甲○○給付81,509元，及自起訴狀繕本
    送達翌日即95年3月23日起至清償日止，按年息百分之五計
    算之利息，為有理由，應予准許，逾此部分之請求，為無理
    由，應予駁回。兩造均陳明願供擔保以代釋明請准宣告假執
    行及免為假執行，就原告勝訴部分，因所命給付之金額未逾
    50萬元，本院應依職權宣告假執行，並酌定相當擔保金額為
    被告甲○○得供擔保免為假執行之諭知，至於原告敗訴部分
    ，其假執行之聲請即應併予駁回。
十一、本件事證已臻明確，兩造其餘攻擊防禦方法與舉證，均無
      礙勝負判斷，爰不一一論列，附此敘明。
十二、訴訟費用負擔之依據：民事訴訟法第79條。
中    華    民    國    96    年    6     月    15    日
                  臺灣花蓮地方法院民事庭
                      法      官  楊碧惠
上列正本係照原本作成。
如不服本判決，應於送達後20日內，向本院提出上訴狀並表明上
訴理由，如於本判決宣示後送達前提起上訴者，應於判決送達後
20日內補提上訴理由書(須附繕本)。
中　　華　　民　　國　　96　　年　　6 　　月　　15　　日
                      法院書記官  黃倪濱
